臺灣臺中地方法院民事判決
110年度中簡字第2600號
原      告  王冠俊  
被      告  劉宥承  

上列原告因被告犯傷害等案件，經原告提起刑事附帶民事訴訟請
求損害賠償（本院110年度簡附民字第36號），由本院刑事庭裁
定移送前來，本院於民國110年10月13日言詞辯論終結，判決如
下：
　　主      文
被告應給付原告新臺幣42,100元，及自民國110年8月7日起至清
償日止，按週年利率5％計算之利息。
原告其餘之訴駁回。
本判決原告勝訴部分得假執行。
    事實及理由
一、原告主張：兩造於民國110年1月31日12時15分許，在臺中市
    西區美村路1段與向上北路交岔路口發生行車糾紛，被告竟
    基於強制之犯意，騎乘機車尾隨原告至臺中市○區○○街000號
    前將原告攔下，並徒手拉住原告機車後扶手，以此強暴之方
    式致使原告無法行使離開之權利，被告另基於公然侮辱之犯
    意，以「幹你娘機掰、操機掰（臺語）」等語辱罵原告，使
    原告之人格受有貶損，原告嗣機駛乘機車離開現場，惟在附
    近又遇到被告，詎被告再基於強制之犯意將原告攔下，以此
    強暴方式致使原告無法行使離開權利，被告另基於公然侮辱
    之犯意，以「幹你娘機掰、操機掰（臺語）」等語辱罵原告
    ，使原告之人格受有貶損，被告再基於傷害他人身體之犯意
    ，徒手毆打原告所戴之安全帽之頭部位置，致原告受有頭暈
    、嘔吐之傷害，原告即報警處理，被告始騎車離去。被告前
    揭行為因涉犯傷害、公然侮辱等罪嫌，業經臺灣臺中地方檢
    察署（下稱臺中地檢署）檢察官以110年度偵字第13168號提
    起公訴，並經鈞院以110年度簡字第698號刑事判決判處應執
    行拘役20日確定在案，而被告前開行為致原告受有下列損害
    ：㈠、醫療費用新臺幣（下同）2,100元。㈡、工作損失2萬元
    。㈢、精神慰撫金13萬元，合計共152,100元。為此，依侵權
    行為之規定提起本件訴訟等語。並聲明：被告應給付原告15
    2,100元，及自附帶民事訴訟起訴狀繕本送達被告之翌日起
    至清償日止，按年息5％計算之利息。
二、被告則以：被告有拍打原告的安全帽，也有罵原告，被告願
    意支付原告醫療費用2,100元及精神慰撫金2,000元，惟本件
    是原告於道路上為逆向行駛之違規行為，原告應負過失責任
    ，被告只是拍打原告的安全帽，不可能影響2個禮拜不能工
    作等語，資為抗辯，並聲明：原告之訴駁回。
三、法院之判斷：
㈠、按刑事訴訟判決所認定之事實，固非當然有拘束民事訴訟判
    決之效力，但民事法院調查刑事訴訟原有之證據，而斟酌其
    結果以判斷事實之真偽，並於判決內記明其得心證之理由，
    即非法所不許（參最高法院67年台上字第2674號及49年台上
    字第929號判例意旨），是本院自得調查刑事訴訟中原有之
    證據，斟酌其結果以判斷其事實，合先敘明。
㈡、經查，原告主張被告於前揭時、地對原告為公然侮辱、傷害
    等事實，業據提出衛生福利部臺中醫院驗傷診斷書、行車紀
    錄器光碟暨勘驗筆錄、翻拍畫面等件附在刑事卷宗為證，又
    被告所涉犯傷害、公然侮辱等罪嫌，業經本院刑事庭以110
    年度簡字第698號刑事判決判處應執行拘役20日確定在案，
    亦有前開判決書在卷可稽，並據本院依職權調閱前開刑事卷
    宗查核無訛，且為被告所不爭執，堪信原告前開主張為真實
    。被告雖辯稱係因原告逆向行駛始為上開行為，縱被告前揭
    所辯屬實，仍應依循正當法律程序維護自身權利，然被告不
    循合法途逕，卻以公然侮辱、傷害等行為不法侵害原告之名
    譽、身體等權利，自非法之所許，則被告所辯，並不足採。
㈢、次按因故意或過失，不法侵害他人之權利者，負損害賠償責
    任；不法侵害他人之身體、健康、名譽、自由、信用、隱私
    、貞操，或不法侵害其他人格法益而情節重大者，被害人雖
    非財產上之損害，亦得請求賠償相當之金額。民法第184條
    第1項前段、第195條第1項前段分別定有明文。原告主張被
    告於前揭時、地以前述不當行為妨礙原告行使權利，復以前
    揭不當言語辱罵原告，足以貶損原告名譽及社會評價，另傷
    害原告身體，因而導致原告受有頭暈、嘔吐之傷害，被告前
    揭故意行為與原告所受損害間具有相當因果關係，被告自依
    應前開法條之規定，對原告所受損害負賠償責任甚明。茲就
    原告請求之金額是否有理由，分別說明如下：
１、醫療費用部分：原告主張因被告之傷害行為而受有前開傷害
    ，共支出醫療費用2,100元等情，業據提出衛生福利部臺中
    醫院醫療費用收據2紙為證，且為被告所不爭執，原告此部
    分之請求，應予准許。
２、工作損失部分：原告雖主張因本件傷害受有無法工作10日之
    損害，且其於事發時在開琍企業社工作，每日薪資為2,000
    元，因此受有2萬元工作損失等情，固據提出開琍企業社留
    職停薪證明及薪資袋為證，然為被告所否認，且觀諸原告所
    受前開傷勢，是否已達10日無法工作之程度，尚非無疑，又
    原告就此部分之主張亦未提出任何醫院診斷證明書證明確有
    請假在家療養10日之必要，難認與被告前揭主張為真實，更
    無從證明原告請假在家休養10日與被告前揭傷害行為間具有
    相當之因果關係，則原告請求無法工作之損失，尚屬無據，
    不應准許。
３、精神慰撫金部分：按非財產上損害之慰撫金數額，究竟若干
    為適當，應斟酌兩造身分、地位、經濟狀況、加害程度及其
    他各種情形，俾為審判之依據（最高法院86年度台上字第51
    1號、第3537號判決意旨參照）；又慰撫金之賠償，其核給
    之標準固與財產上損害之計算不同，然非不可斟酌雙方身分
    資力與加害程度，核定相當之數額。惟所謂相當，除斟酌雙
    方身份資力外，尤應兼顧加害程度與其身體、健康影響是否
    重大以為斷（最高法院51年台上字第223號判例、89年度台
    上字第1952號判決意旨可資參照）。本件原告主張因被告前
    揭公然侮辱、傷害等行為，侵害原告名譽權、身體權等人格
    法益，足使原告精神上受有相當之痛苦，故依民法第184條
    第1項、第195條第1項規定請求被告給付精神慰撫金，應屬
    可採；次查，原告為大學畢業，事發當時在企業社上班，擔
    任洗水塔工作，每月薪資約46,000元，現在正服替代役，之
    前在醫院上班，擔任護理師，每月薪資約3萬多元，名下無
    財產；被告則為高職畢業，受僱從事八大行業，每月薪資約
    48,000元，名下亦無財產等情，業經兩造於本院審理時陳稱
    綦詳，並有兩造稅務電子閘門財產所得調件明細表在卷可按
    （附在彌封卷）。本院審酌兩造之身份、地位、本件侵權行
    為發生之原因、責任歸屬，被告係以故意侵權行為之方式、
    原告所受傷勢輕重，因被告故意侵權行為因此所受精神上痛
    苦之程度等一切情狀，認原告請求精神慰撫金13萬元尚屬過
    高，應以4萬元為相當，則原告請求精神慰撫金於4萬元之範
    圍內，應予准許，逾此範圍則屬無據，不應准許。
４、小計：原告得請求被告賠償金額合計為42,100元（計算式：2
    ,100元＋40,000元＝42,100元）。
㈣、又給付有確定期限者，債務人自期限屆滿時起，負遲延責任
    ，給付無確定期限者，債務人於債權人得請求給付時，經其
    催告而未為給付，自受催告時起，負遲延責任。其經債權人
    起訴而送達訴狀，或依督促程式送達支付命令，或為其他相
    類之行為者，與催告有同一之效力，民法第229條第1項、第
    2項定有明文。又遲延之債務，以支付金錢為標的者，債權
    人得請求依法定利率計算之遲延利息。但約定利率較高者，
    仍從其約定利率。應付利息之債務，其利率未經約定，亦無
    法律可據者，週年利率為5％，民法第233條第1項、第203條
    亦分別著有明文。本件原告對被告之侵權行為請求權，核屬
    無確定期限之給付，既經原告起訴而送達訴狀，被告迄未給
    付，依法當應負遲延責任。是原告請求自刑事附帶民事起訴
    狀繕本送達被告之翌日即110年8月7日起（見本院110年度簡
    附民字第36號卷第19頁）至清償日止，按週年利率5％計算之
    法定遲延利息，核無不合，亦應准許。　　
四、綜上所述，原告依據侵權行為損害賠償之法律關係，請求被
    告賠償42,100元，及自110年8月7日起至清償日止，按週年
    利率5％計算之利息，為有理由，應予准許；逾此部分所為之
    請求，則無理由，應予駁回。
五、本件事證已臻明確，兩造其餘攻擊防禦方法及所舉證據，經
    本院審酌結果，核與本件判決結論均無影響，爰不一一論述
    ，附此敘明。
六、本判決原告勝訴部分，係依民事訴訟法第427條第1項規定適
    用簡易程序所為被告敗訴之判決，依民事訴訟法第389條第1
    項第3款之規定，應依職權宣告假執行。
七、本件原告提起刑事附帶民事訴訟，由本院刑事庭依刑事訴訟
    法第504條第1項之規定裁定移送前來，依同條第2項規定就
    原告起訴部分依法免徵第一審裁判費，且本件訴訟繫屬期間
    亦未增生訴訟費用，尚無訴訟費用負擔問題，併此敘明。
中　　華　　民　　國　　110 　年　　11　　月　　10　　日
                  臺灣臺中地方法院臺中簡易庭
                                  法　官　林士傑
以上為正本係照原本作成。
如不服本判決，應於送達後20日內，向本院提出上訴狀並表明上
訴理由，如於本判決宣示後送達前提起上訴者，應於判決送達後
20日內補提上訴理由書（須附繕本）。如委任律師提起上訴者，
應一併繳納上訴審裁判費。
中　　華　　民　　國　　110 　年　　11　　月　　10　　日
                                  書記官  楊均謙